臺灣臺南地方法院民事判決　九十年度訴字第一○一號
　　原　　　告　交通部台灣鐵路管理局
　　法定代理人　丙○○
　　法定代理人　乙○○
　　被　　　告　甲○○
右當事人間請求侵權行為損害賠償事件，本院判決如左：
    主      文
被告應連帶給付原告新台幣伍佰零貳萬仟柒佰壹拾元，及自民國八十九年十二月
二十二日起至清償日止，按週年利率百分之五計算之利息。
原告其餘之訴駁回。
訴訟費用由被告連帶負擔百分之九十七，餘由原告負擔。
本判決原告勝訴部分於原告以新台幣壹佰陸拾柒萬伍仟元為被告供擔保後，得假執行
；但被告成吉通運有限公司如於假執行程序實施前以新台幣伍佰零貳萬仟柒佰壹拾
元為原告預供擔保，得免為假執行。
原告其餘假執行之聲請駁回。
    事    實
甲、原告方面：
一、聲明：被告應連帶給付原告新台幣（下同）五百一十七萬九千七百三十九元及自
    起訴狀繕本送達被告翌日起至清償日止，按週年利率百分之五計算之利息，並陳
    明願供擔保請准宣告假執行。
二、陳述：
（一）被告甲○○於民國八十九年五月十七日下午五時三十八分許，駕駛屬於被告成
      吉通運有限公司（以下簡稱成吉公司）所有，車牌號碼ＪＣ－三七九號大貨車
      ，行經台南縣柳營站至林鳳營站間之竹源埤平交道時，因疏未注意該大貨車之
      後車斗已超過該處平交道電車線之高度，仍強行通過，而將該處電車線扯斷，
      適有原告所有第二一次莒光號列車（機車編號Ｅ四０七號）駛至該平交道前一
      百公尺處，司機員發現後立即緊急煞車並同時按下集電弓降下組，但仍因煞車
      不及而造成該列車之機車集電弓及電車線損壞無法行駛，並造成東、西線列車
      中斷達十五小時。
（二）次查，原告因被告甲○○駕車將電車線扯斷所造成之損害共計五百一十七萬九
      千七百三十九元（原請求五百十九萬零三百九十四元，嗣減縮如上），茲分述
      如下：
  １、機務：原告高雄機務段修理後集電弓及擋風玻璃，共受有一百十五萬零八百九
      十六元（原請求一百十五萬七千三百零一元，嗣捨棄人工費部分六千四百零五
      元）之損害，分述如下：
      (1)材料費：一百零四萬五千六百八十七元。
　    (2)管理費十萬五千二百零九元部分：按原告因系爭事故造成損害，關於鐵路設
        備部份之修復因屬專業知識，無法委外修復，故均以「代辦工程預算」方式
        辦理索賠。又鐵路局代辦工程作業要點係奉前交通處函轉前台灣省政府核定
        在案。依該要點第十三條之規定，代辦工程費用之管理費係以「按發包及自
        辦工費及材料費總額百分之十計算」。因此，原告併予請求被告應賠償管理
        費，自屬於法有據，且計算方式亦屬正確。
  ２、電務：原告嘉義電力段因本件車禍共受有三十七萬四千四百一十八元（原請求
      三十七萬八千六百六十八元，嗣捨棄搶修誤餐費部分四千二百五十元）之損害
      ，分述如下：
　    (1)人工費二十一萬四千七百四十一元：
        延時工資及差旅費共計九萬九千一百十一元。
        危險津貼：八千六百四十元。
        代辦員工薪資：十萬六千九百九十元。
      (2)材料費：十萬八千八百六十元。
　    (3)管理費：三萬二千七百八十五元（以工料費百分之十計算）。
    　(4)營業稅：一萬八千零三十元（以人工費、材料費及管理費總計百分之五計算
        ）。
　    因原告對於外單位造成事故損害設備，均採代辦工程預算方式辦理索賠，故費
      用計算內含員工薪資。又除正常薪資外，依勞動基準法規定，原告尚須支付員
      工延長工時費、誤餐費、危險津貼等費用，此亦係因本件事故造成之損失，故
      一併列入。
  ３、運務：運務損失共計三百六十四萬七千零四十六元，茲分述如下：
　    (1)高雄運務段支出搶修加班費一萬六千二百八十一元。
    　(2)租用遊覽車費用：一萬一千零二十五元。
　    (3)供應旅客點心費：七百二十元。
　    (4)列車晚點賠償部份二萬九千零二十元：原告於八十六年五月一日起，即奉前
        台灣省政府交通處之指示訂頒實施「台灣鐵路管理局旅客列車晚點賠償作業
        暫行要點」，依該要點之規定，旅客持用對號以上指定車次之乘車票，搭乘
        車次到站時間如較時刻表公告到達時間，延遲九十分鐘以上者，得於到達站
        （或中途站）辦理退還乘車區間票價與普通票價之差額。原告因本件事故，
        受影響晚點而達賠償標準之列車計有第一０三一次等九次列車，共計賠償旅
        客退票款二萬九千零二十元。因此，原告請求被告賠償此一部份之損失，自
        屬於法有據。
      (5)關於營收損失部份三百五十九萬元：原告計算列車延誤損失標準，係按該年
        上月同星期之平均營收與事故當日營收比較計算損失差額。本件事故發生日
        為八十九年五月十七日星期三，依前開計算方式，應以八十九年四月份之各
        星期三營收平均數，與事故當日之差額，計算出損失額。惟八十九年四月五
        日為清明節，係原告營運尖峰期，故不列入計算，而將八十九年四月十二日
        、十九日及二十六日三天之平均營收三千七百七十九萬元與本次事故當日三
        千四百二十萬元相較，原告營收損失三百五十九萬元。
（三）再查，「因故意或過失不法侵害他人之權利者，負損害賠償責任」「不法毀損
      他人之物者，被害人得請求賠償其物毀損所減少之價額。」「受僱人因執行職
      務，不法侵害他人之權利者，由僱用人與行為人連帶負損害賠償責任。」民法
      第一百八十四條第一項前段、第一百九十六條及第一百八十八條第一項前段分
      別定有明文。又最高法院七十七年度第九次民事庭會議(一)決議亦認為物被毀損
      之被害人得以修復費用作為民法第一百九十六條之估定標準。按被告甲○○既
      係職業司機，則其駕駛大貨車行經本件平交道時，自應特別注意車輛高度，以
      免扯斷電車線，發生危險，詎竟仍不注意而致肇事，自應與其僱用人即被告成
      吉公司負全部過失責任。因此，原告自得依前揭民法第一百八十四條第一項前
      段、第一百九十六條及第一百八十八條第一項前段之規定，請求被告連帶賠償
      損害費用。
（四）對被告抗辯所為之陳述：
  １、依據道路交通安全規則第三十八條第一項規定，車輛高度之限制，除市區雙層
　    公車不得超過四．四公尺外，其餘各類大型車高度不得超過三．八公尺。同條
      第二項規定，經內政部核定之消防車全高仍不得超過四．二公尺。又同法第七
      十九條第一項第四款亦規定「裝載貨物高度自地面算起，大型車不得超過四公
      尺，小型車不得超過二．五公尺」。本件發生事故之竹源埤平交道之電車線高
      度為五．四公尺（桿號三二五／二七－三０），原告設置該電線，係依據鐵路
      法第六十條上段「電化鐵路架空電車線，在平交道上之高度，應容許裝載四．
      二公尺高度之道路車輛安全通過」之規定，再加上車輛行經平交道跳動高度０
      ．六公尺，再加上高壓電安全淨空預留０．六公尺，總計為五．四公尺。
  ２、被告成吉公司抗辯永康市大成中油油庫旁平交道設有「限高門」乙事，實係因
      鐵路法第六十條後段規定：「如因特殊狀況不能保持其淨空高度者，應在平交
      道兩側設置限高門，禁止超過規定裝載高度之車輛通行」。且依交通部訂頒之
      「鐵路立體交叉及平交道防護設置標準與費用分擔規則」（請參見鐵路法第十
      四條之規定）第十五條規定：「電化鐵路在鐵路平交道上方架設之電車線，其
      高度距軌面不足五．四公尺者，應於鐵路平交道兩端適當地點設置限高門及警
      告標誌」。因上開永康市中油油庫旁之平交道電車線為配合當地交通狀況，設
      置高度距軌面不足五．四公尺，故原告乃依前揭規定，在當地設置限高門及警
      告標誌，以防過高之車輛通過而發生危險。
  ３、至於本件發生事故之竹源埤平交道，當地電車線之設置高度，既係完全依照上
      開「鐵路法」及「鐵路立體交叉及平交道防護設置標準與費用分擔規則」之相
      關規定辦理，自無設置限高門及警告標誌之必要，因此，原告並無任何過失。
      反之，卻足以證明被告甲○○駕駛之大貨車，確係因貨車車斗昇起，以致超過
      法定高度限制，竟仍強行通過平交道，以致勾斷電車線肇事，被告二人自應負
      連帶賠償責任。
  ４、按負損害責任者，應賠償債權人所受損害及所失利益，又依通常情形或已定之
      計劃、設備或其他特別情事，可得預期之利益，視為所失利益，民法第二百十
      六條定有明文。本件原告請求被告連帶賠償營收損失三百五十九萬元，即屬上
      開法條所規定之「所失利益」。被告辯稱無營收損失，自不足採。次查，原告
      八十九年全年度之每週三之總營收為二十億八千五百六十三萬三千四百十七元
      ，平均營收為四千零十萬八千三百三十五元，與本件事故當日（即八十九年五
      月十七日星期三）相較，當日營收短少五百九十一萬二千三百八十七元。因此
      ，原告主張以發生事故當日之前一個月之所有星期三之平均營收相比較，計算
      出營收損失為三百五十九萬元，實較有利於被告，自屬正確。
  ５、原告因本件事故所造成機務、電務、工務部分之損害，關於人工費部份，該等
      工人雖均受僱於原告，但原告支付工人薪資，係為原告之利益，為原告服勞務
      而僱用工人，並非為被告之利益服勞務（為被告造成之事故搶修）。換言之，
      倘本件事故不發生，原告之員工可於他處工作，對原告而言，員工無法至他處
      工作而必須搶修本件事故所造成之損害（包括修復車輛），即為原告所受之損
      害，其理甚明。因此，原告因本件事故所支出之各項費用，包括員工薪資（參
      與搶修路線及修復車輛者）在內，自應認係原告之損害額。因此，被告成吉公
      司此部分抗辯，自無足採。
  ６、關於管理費部分，原告業已提出請求之依據及計算方式，再「中央政府各機關
      工程管理費支用要點」雖係就工程管理費之支用項目而為規定，但就另一方面
      而言，自係因工程而支出各項必要費用，無法一一列舉，而以管理費統稱。足
      證原告因本件事故而造成之搶修工程及修復工程，均有管理費之損失，原告自
      得向被告請求。
三、證據：提出鐵路警察局鐵路行車事故記錄（通報）單、內政部警政署鐵路警察局
    第三警務段九十年二月九日（九十）鐵三警刑字第五七四號函附ＪＣ─三七九號
    大貨車勾斷電車線案調查資料、原告嘉義電力段說明函、鐵路法節錄法規、鐵路
    立體交叉及平交道防護設施設置標準與費用分擔規則節錄法規、竹源埤平交道Ｊ
    Ｃ─三七九號大貨車勾斷電車線調查相關資料、列車延誤一覽表、高雄機務段車
    輛修理費用報告、電務處簡便行文、路線課簡便行文、嘉義工務段搶修明細表、
    高雄運務段函、報銷清單、原告運務處台中站函、賠償統計報表、營收課簡便行
    文、檢修日報表、材料收料單價查詢表、工作分配表、鐵路局代辦工程用人每日
    薪資計算表、鐵路局公報、鐵路局代辦工程作業要點、工程搶修明細表、行車事
    故搶修工程報告、行車事故搶修工作記錄、原告致各單位公函、原告說明請求費
    用疑點公函、搶修人員請款明細表、行車事故搶修報告、行車事故搶修工作記錄
    、指揮中心記錄簿、統一發票扣抵聯清單、支出傳票、原告八十六鐵運客字第０
    九五七四號公函、台灣鐵路管理局旅客列車晚點賠償作業暫行要點、八十九年五
    月十七日列車晚點賠償統計表、原告八十年八月八日八十營規字第三０一五號函
    、營收損失估算表、統計表、台灣高等法院台南分院八十九年度上字第八五號民
    事判決、中央政府各機關工程管理費支用要點各一件、行車事故報告書影本四件
    、工程結算數量計算表影本三件、材料價格電腦資料九件、請款單三紙、統一發
    票二紙、各車站退票清單二十七紙、每日營運統計表四紙、原告八十九年度全年
    每週三之每日營運統計表共五十二紙、照片十一幀，並聲請訊問證人即原告高雄
    機務段修繕主任林偉達及嘉義電力段技術主任鄭家璧。
乙、被告方面：
壹、被告成吉公司部分：
一、聲明：原告之訴及假執行聲請均駁回，如受不利判決，願供擔保，請准宣告免為
    假執行。
二、陳述：
（一）按「損害之發生或擴大，被害人與有過失者，法院得減輕賠償金額或免除之」
      ，民法第二百十七條第一項定有明文。查本件事故發生地點「竹源埤」平交道
      設備簡陋，對於該處平交道電車線之高度不僅未於現場立牌標示，且未如其他
      平交道於平交道前設置與電車線高度同高之障礙物，以防止貨車通行時扯斷高
      壓電線致生危險，是以，本件縱認被告甲○○應負過失責任，惟如前所述，原
      告所設置之平交道簡陋，亦為肇事之原因，依首開法條過失相抵之規定，請准
      予免除或減輕賠償金額。
（二）對於原告請求機務部分損失之意見：
  １、材料費一百零四萬五千六百八十七元不爭執。
　２、管理費部分：按損害賠償之責，以原告實際受有損害為成立要件（一九年上字
      第三一五０號判例），證人林偉達雖證述：「管理費是材料費，加工資乘一成
      ，因為我們向台北聲請相關材料，我們材料股的人員須要專人請料，須多少人
      來處理這件事無法詳列，所以只能大約以材料費跟工資一成來估算，請料過程
      中產生的費用有電話聯絡費、鑑定人員的工資、辦料人員的工資，還有毀損車
      子回送高雄之運費」等語。惟查，原告設若有上開電話聯絡、鑑定人員及辦料
      人員工資損失及車子回送運費之損失，應另行分別請求實際所生之損害方屬正
      當，然卻以管理費之項目，以材料、工資之一成作為概括式之請求，顯於法不
      合，原告雖主張此項管理費之請求，係依據交通部函轉前台灣省政府核定之「
      鐵路局代辦工程作業要點第十三條之規定」云云。惟查，行政命令（台灣省政
      府核定之代辦工程作業要點）不得作為請求賠償之據，此參之最高法院六十四
      年台上字第一九九號判例意旨：「損害賠償之債不外基於侵權行為、債務違反
      、法律之直接規定及由於契約等四種情形，不能基於行政命令而主張私法上之
      損害賠償」所示明，從而應認原告此部分之請求非有理由。
（三）對於原告請求電務部分損失之意見：
　１、人工費部分，除延時工資及差費九萬九千一百十一元及危險津貼八千六百四十
      元，據證人鄭家璧證述確有支出外，其餘「搶修誤餐費」未據舉證，另「代辦
      員工薪資」十萬零六千九百九十元部分，據證人鄭家璧證述：「實際上員工並
      無領到該薪資」等語，則此部分亦非原告實際所生之損害，則原告請求賠償亦
      非有理由。
　２、管理費用：證人鄭家璧證述：「實際上費用如何不能確定」，且依同上理由，
      應認原告此部分之請求於法無據。
　３、營業稅費用：據證人鄭家璧證述：「目前尚未支出」，則原告此部分之請求亦
      非有理由。
（四）對於原告請求運務損失部分之意見：
　１、搶修加班費部分無意見。
　２、租用遊覽車費用及供應旅客點心費用部分不爭執。
　３、列車晚點賠償部分：賠償旅客退票款二萬九千零二十元部分不爭執。
（五）對於營收損失部分：
　１、原告因列車延誤，計有第一０三一次等九次列車，共賠償旅客退票款二萬九千
      零二十元，被告對此部分已不爭執，則原告除此之外，已無其他旅客有辦理退
      款之事，應認其餘之乘車旅費未辦退款，則原告除上述退款外應無其他實際發
      生之營收損失。
　２、按「預期利益，係指依通常情形，或依已定計劃、設備或其他特別情事，可得
      預期之利益而言，須具有客觀的確定性」（最高法院六十九年度台上字第二五
      ０四號判決意旨參照）。茲原告請求營收損失共計三百五十九萬元，無非以其
      於八十九年四月十二日、八十九年四月十九日及八十九年四月二十六日三日之
      營運收入平均數與事故發生日八十九年五月十七日之收入比較，然此一計算方
      式不僅不具客觀確定性，且與前揭判決意旨所指之所失（預期）利益情形不相
      符合，應認原告此部分之請求實屬無據。
  ３、原告雖以八十九年全年度之每週三之總營收額之平均數為請求之依據，惟原告
      此等計算法如何能視為其實際上「所失之利益」作為請求賠償之據，其所憑之
      法律依據何在，未見說明已難認有理由，況設令確有此項「票款」之收入，但
      仍尚須扣除原告之人工費、電力消耗費、機械消耗費等一切成本，始能為其實
      際所失之利益，從而原告悉未能舉證，自難認此部分之請求為有據。
三、證據：提出照片二幀。
貳、被告甲○○部分：
    被告甲○○未於言詞辯論期日到場，亦未提出書狀作何聲明或陳述。
    理    由
甲、程序方面：
    被告甲○○未於言詞辯論期日到場，核無民事訴訟法第三百八十六條所列各款情
    形，爰依原告聲請，由其一造辯論而為判決。
乙、得心證之理由：
一、原告主張：被告甲○○於八十九年五月十七日下午五時三十八分許，駕駛屬於被
    告成吉公司所有，車牌號碼ＪＣ－三七九號大貨車，行經台南縣柳營站至林鳳營
    站間之竹源埤平交道時，因疏未注意該大貨車之後車斗已超過該處平交道電車線
    之高度，仍強行通過，而將該處電車線扯斷，適有原告所有第二一次莒光號列車
    （機車編號Ｅ四０七號）駛至該平交道前一百公尺處，司機員發現後立即緊急煞
    車並同時按下集電弓降下組，但仍因煞車不及而造成該列車之機車集電弓及電車
    線損壞無法行駛，並造成東、西線列車中斷達十五小時。原告因被告甲○○駕車
    將電車線扯斷所造成之機務、電務、運務之損害及營收損失共計五百一十七萬九
    千七百三十九元（原請求五百十九萬零三百九十四元，嗣減縮如上），被告甲○
    ○既係職業司機，則其駕駛大貨車行經本件平交道時，自應特別注意車輛高度，
    以免扯斷電車線，發生危險，詎竟仍不注意而致肇事，自應與其僱用人即被告成
    吉公司負全部過失責任。爰依民法第一百八十四條第一項前段、第一百九十六條
    及第一百八十八條第一項前段之規定，求為命被告應連帶給付上開損害數額，並
    加計自起訴狀繕本送達翌日起算法定遲延利息之判決等語。
    被告成吉公司則以：本件事故發生地點「竹源埤」平交道設備簡陋，對於該處平
    交道電車線之高度不僅未於現場立牌標示，且未如其他平交道於平交道前設置與
    電車線高度同高之障礙物，以防止貨車通行時扯斷高壓電線致生危險，是以，本
    件縱認被告甲○○應負過失責任，惟原告所設置之平交道簡陋，亦為肇事之原因
    ，應依過失相抵之規定免除或減輕賠償金額，又被告甲○○係車主兼司機靠行在
    被告成吉公司營業，再就原告請求之損害賠償部分，除機務部分之材料費一百零
    四萬五千六百八十七元、電務部分之延時工資及差費九萬九千一百十一元及危險
    津貼八千六百四十元及材料費十萬八千八百六十元、工務部分之搶修費七千三百
    七十九元、運務部分之租用遊覽車費用一萬一千零二十五元及供應旅客點心費用
    七百二十元及列車晚點賠償旅客退票款二萬九千零二十元及高雄運務段人員搶修
    加班費一萬六千二百八十一元不爭執外，其餘之請求均非有理由等語，資為抗辯
    。
    又被告甲○○未於言詞辯論期日到場，亦未提出書狀作何聲明或陳述。
二、查原告主張被告成吉公司所僱用之甲○○駕駛大貨車於右揭時地，因疏未注意該
    大貨車之後車斗已超過該處平交道電車線之高度，仍強行通過，而將該處電車線
    扯斷，致其受有損失之事實，業據提出鐵路警察局鐵路行車事故記錄（通報）單
    、內政部警政署鐵路警察局第三警務段九十年二月九日（九十）鐵三警刑字第五
    七四號函附ＪＣ─三七九號大貨車勾斷電車線案調查資料、鐵路法節錄法規、鐵
    路立體交叉及平交道防護設施設置標準與費用分擔規則節錄法規、竹源埤平交道
    ＪＣ─三七九號大貨車勾斷電車線調查相關資料、列車延誤一覽表、行車事故報
    告書影本四件及照片十一幀為證，被告成吉公司雖以：原告所設置之平交道簡陋
    ，亦為肇事之原因，應依過失相抵之規定免除或減輕賠償金額云云置辯，惟查，
    依據道路交通安全規則第三十八條第一項規定，車輛高度之限制，除市區雙層公
    車不得超過四．四公尺外，其餘各類大型車高度不得超過三．八公尺。同條第二
    項規定，經內政部核定之消防車全高仍不得超過四．二公尺。又同法第七十九條
    第一項第四款亦規定「裝載貨物高度自地面算起，大型車不得超過四公尺，小型
    車不得超過二．五公尺」。本件發生事故之竹源埤平交道之電車線高度為五．四
    公尺（桿號三二五／二七－三０），原告設置該電線，係依據鐵路法第六十條上
    段「電化鐵路架空電車線，在平交道上之高度，應容許裝載四．二公尺高度之道
    路車輛安全通過」之規定，再加上車輛行經平交道跳動高度０．六公尺，再加上
    高壓電安全淨空預留０．六公尺，總計為五．四公尺。是以當地電車線之設置高
    度，確符合鐵路法及鐵路立體交叉及平交道防護設置標準與費用分擔規則之相關
    規定，並無設置限高門及警告標誌之必要，有原告提出之原告嘉義電力段說明函
    、鐵路法節錄法規、鐵路立體交叉及平交道防護設施設置標準與費用分擔規則節
    錄法規可稽，足認原告並無任何過失，從而，被告之抗辯，委無足採，原告此部
    分之主張，應堪採信。
三、按因故意或過失，不法侵害他人之權利者，負損害賠償責任；受僱人因執行職務
    ，不法侵害他人之權利者，由僱用人與行為人連帶負損害賠償責任；不法毀損他
    人之物者，被害人得請求賠償其物因毀損所減少之價值，民法第一百八十四條第
    一項前段、第一百八十八條第一項前段、第一百九十六條分別定有明文。復按目
    前在臺灣經營交通事業之人，接受他人靠行（出資人以該經營人之名義購買車輛
    ，並以該經營人名義參加營運），而向該靠行人（出資人）收取費用，以資營運
    者，比比皆是，此為週知之事實。該靠行之車輛，在外觀上既屬經營人所有，第
    三人又無從分辨該車輛是否他人靠行營運，僅能從外觀上判斷該車輛係某經營人
    所有，該車輛之司機係為該經營人服勞務，故自應認該司機係為該經營人服勞務
    ，而使該經營人負僱用人之責任，以保護交易之安全，此為最高法院八十七年度
    台上字第八十六號判決所採之見解；準此而論民法第一百八十八條所謂之受僱人
    ，並非僅限於僱傭契約所稱之受僱人，凡客觀上被他人使用為之服勞務而受監督
    者，均係受僱人。查本件被告甲○○縱係靠行於被告成吉公司營業，惟系爭肇事
    大貨車既登記為被告成吉公司所有，客觀上足以使人認被告甲○○係為被告成吉
    公司服務而受其監督，且被告成吉公司亦不否認被告甲○○係受僱於被告成吉公
    司，被告甲○○既於執行職務時，因過失不法毀損原告電車線及損害原告之權利
    ，原告依前揭侵權行為法律關係就其所受損害，訴請甲○○及其僱用人成吉公司
    連帶賠償，於法自屬有據。
四、原告請求被告賠償費用，是否應予准許，分述為次：
（一）機務部分之材料費一百零四萬五千六百八十七元、電務部分之延時工資及差費
      九萬九千一百十一元及危險津貼八千六百四十元及材料費十萬八千八百六十元
      、工務部分之搶修費七千三百七十九元、運務部分之租用遊覽車費用一萬一千
      零二十五元及供應旅客點心費用七百二十元及列車晚點賠償旅客退票款二萬九
      千零二十元及高雄運務段人員搶修加班費一萬六千二百八十一元，合計一百三
      十二萬六千七百二十三元：
      按當事人對於他造主張之事實，於言詞辯論時不爭執者，視同自認；當事人對
      於他造主張之事實，已於相當時期受合法之通知，而於言詞辯論期日不到場，
      亦未提出準備書狀爭執者，準用第一項之規定，民事訴訟法第二百八十條第一
      項及第三項前段分別定有明文，查原告所請求上開費用業據其提出列車延誤一
      覽表、高雄機務段車輛修理費用報告、電務處簡便行文、路線課簡便行文、嘉
      義工務段搶修明細表、高雄運務段函、報銷清單、原告運務處台中站函、賠償
      統計報表、營收課簡便行文、檢修日報表、材料收料單價查詢表、工作分配表
      、鐵路局代辦工程用人每日薪資計算表、工程搶修明細表、行車事故搶修工程
      報告、行車事故搶修工作記錄、原告致各單位公函、原告說明請求費用疑點公
      函、搶修人員請款明細表、行車事故搶修報告、行車事故搶修工作記錄、指揮
      中心記錄簿、統一發票扣抵聯清單、支出傳票、原告八十六鐵運客字第０九五
      七四號公函、台灣鐵路管理局旅客列車晚點賠償作業暫行要點、八十九年五月
      十七日列車晚點賠償統計表各一件、工程結算數量計算表影本三件、材料價格
      電腦資料九件、請款單三紙、統一發票二紙、各車站退票清單二十七紙為證，
      復為被告成吉公司所不爭執，被告甲○○則已於相當時期受合法之通知，既不
      於言詞辯論期日到場爭執，復未提出書狀以供本院斟酌，依民事訴訟法第二百
      八十條第三項準用第一項之規定，視同自認，應認原告此部分之主張為真實，
      原告請求被告連帶賠償之，應予准許。
（二）機務損失部分管理費十萬五千二百零九元：原告主張其因系爭事故造成損害，
      關於鐵路設備部份之修復因屬專業知識，無法委外修復，故均以代辦工程預算
      方式辦理索賠。又鐵路局代辦工程作業要點係奉前交通處函轉前台灣省政府核
      定在案，依該要點第十三條之規定，代辦工程費用之管理費係以按發包及自辦
      工費及材料費總額百分之十計算。因此，原告併予請求被告應賠償管理費十萬
      五千二百零九元，並提出鐵路局公報、鐵路局代辦工程作業要點各一件為證，
      惟此業據被告成吉公司所否認，查證人即原告高雄機務段修繕主任林偉達到庭
      證稱：「管理費是材料費加工資乘以一成，因為我們要向台北聲請相關材料，
      我們材料股的人員需要專人請料，而請多少人來處理這件事無法詳列，所以只
      能大約以材料費跟工資之一成來估算，請料過程中產生的費用有電話聯絡費、
      鑑定人員的工資、辦料人員的工資、還有毀損車子回送高雄的運費，至於辦料
      人員及鑑定人員是固定的職員，本來就領有工資，就本件沒有請領加班費。前
      述材料部分都是從原告庫存材料內拿出來使用，因用掉以後還要再聯絡補充，
      所以仍向被告請求」等語（見本院九十年五月二十五日言詞辯論筆錄），足見
      本件原告此部分所請求之管理費並非因被告上開侵權行為所產生或支付之費用
      ，原告此部分請求，顯無理由。
（三）電務損失部分：
  １、人工費部分之代辦員工薪資十萬六千九百九十元：原告主張因本件事故所造成
      人工費部份之代辦員工薪資十萬六千九百九十元，該等工人雖均受僱於原告，
      但原告支付工人薪資，係為原告之利益，為原告服勞務而僱用工人，並非為被
      告之利益服勞務（為被告造成之事故搶修）。換言之，倘本件事故不發生，原
      告之員工可於他處工作，對原告而言，員工無法至他處工作而必須搶修本件事
      故所造成之損害（包括修復車輛），即為原告所受之損害，並提出工程搶修明
      細表一件、工程結算數量計算表三件、行車事故搶修工程報告一件、行車事故
      搶修工作記錄一件、原告致各單位公函一件、代辦工程用人每日薪資計算表一
      件、原告另案說明請求費用疑點公函影本一件等影本為證，被告成吉公司雖辯
      稱此部分非原告實際所生之損害，不應列入損害額之計算云云，惟本件車禍若
      不發生，原告員工可於他處工作，對於原告而言，員工無法至他處工作而必須
      於系爭平交道工作，即為其所受損害，是代辦員工薪資十萬六千九百九十元，
      應認係原告之損害額，被告成吉公司於此所辯，尚非有理，堪信原告此部分主
      張之事實為真。
　２、管理費三萬二千七百八十五元部分：原告主張因其對於外單位造成事故損害設
      備，均採代辦工程預算方式辦理索賠，故以工料費百分之十計算，併請求被告
      賠償管理費三萬二千七百八十五元，並提出中央政府各機關工程管理費支用要
      點作業要點一件為證，惟此業據被告成吉公司所否認，查證人即原告嘉義電力
      段技術主任鄭家璧到庭證稱：「管理費是依據中央政府營繕工程管理辦法的規
      定，該辦法之詳細名稱不確定，因為照相費用（拍攝損壞情形）、文具（辦理
      行政費用）、燃料（是由搶修人員開電力維修車及工程汽車所產生的燃料費用
      ）、還有各種汽車工具耗損折舊，其中除了照相有收據外，其餘沒有收據，所
      以以管理費之名目來請領，但實際上之費用如何不確定」等語（見本院九十年
      五月二十五日言詞辯論筆錄），足見本件原告此部分所請求之管理費並非因被
      告上開侵權行為所產生或支付之費用，原告此部分請求，顯無理由。
  ３、營業稅一萬八千零三十元部分：原告主張被告應賠償營業稅一萬八千零三十元
      ，並提出工程搶修明細表一件為證，惟此業據被告成吉公司所否認，查證人即
      原告嘉義電力段技術主任鄭家璧到庭證稱：「營業稅部分是前述人工費及材料
      費以及管理費如被告支出後要開給對方的，但目前仍未支出」等語（見本院九
      十年五月二十五日言詞辯論筆錄），足見本件原告此部分所請求之營業稅並非
      因被告上開侵權行為所產生或支付之費用，原告此部分請求，顯無理由。
（四）營收損失三百五十九萬元部分：原告主張其計算列車延誤損失標準，係按該年
      上月同星期之平均營收與事故當日營收比較計算損失差額，其所受營收損失為
      三百五十九萬元，並提出營收損失估算表、統計表各一件、每日營運統計表四
      紙、原告八十九年度全年每週三之每日營運統計表共五十二紙為證，被告成吉
      公司雖辯稱此部分非原告實際所生之損害，且其計算方式不具客觀確定性，又
      未扣除人工費、電力消耗費、機械消耗費等成本，其請求無理由云云，惟按損
      害賠償，除法律另有規定或契約另有訂定外，須填補債權人所受損害與所失利
      益。而依通常情形，或依已定之計劃、設備，或其他特別情事，可得預期之利
      益，視為所失利益，民法第二百十六條第一、二項定有明文。準此，凡依外部
      客觀情事觀之，足認其已有取得利益之可能，因責任原因事實之發生，致不能
      取得者，即為所失之利益，應由債務人賠償，不以確實可取得之利益為限（最
      高法院八十九年度台上字第二四九號判決意旨參照），查本件原告八十九年全
      年度之每週三之總營收為二十億八千五百六十三萬三千四百十七元，平均營收
      為四千零十萬八千三百三十五元，與本件事故當日（即八十九年五月十七日星
      期三）相較，當日營收短少五百九十一萬二千三百八十七元。原告主張以發生
      事故當日之前一個月之所有星期三之平均營收相比較，計算出營收損失為三百
      五十九萬元，有上開營收損失估算表、統計表各一件、每日營運統計表四紙、
      原告八十九年度全年每週三之每日營運統計表共五十二紙可稽，本件車禍若不
      發生，原告本可正常營業，茲因被告甲○○之過失扯斷電車線，致列車之機車
      集電弓及電車線損壞無法行駛，並造成東、西線列車中斷十五小時，致原告無
      法按原訂計劃營業，而喪失可得預期之利益，依前開規定，自得向被告請求賠
      償，被告成吉公司於此所辯，尚非有理，堪信原告此部分主張之事實為真。
五、從而，原告本於侵權行為損害賠償之法律關係，請求被告連帶給付五百零二萬三
    千七百十三元，及自起訴狀繕本送達被告之翌日即八十九年十二月二十二日起至
    清償日止，按週年利率百分之五計算之利息，為有理由，應予准許，其逾此部分
    之請求，為無理由，應予駁回。
六、原告及被告成吉公司均陳明願供擔保，聲請宣告假執行及免為為假執行，經核原
    告勝訴部分，於法均無不可，爰各酌定相當之擔保金額，予以准許。至原告敗訴
    部分，其假執行之聲請已失所附麗，應予駁回。
七、本件事證已臻明確，兩造其餘主張及舉證，與判決結果不生影響，不另論述，附
    此敘明。
八、結論：本件原告之訴，為一部有理由，一部無理由，依民事訴訟法第三百八十五
    條第一項前段、第七十九條但書、第八十五條第二項、第三百九十條第二項、第
    三百九十二條，判決如主文。
中　　　華　　　民　　　國　　九十一　　年　　　一　　　月　　二十九　　日
                                    臺灣臺南地方法院民事第一庭
~B法　　　官　黃瑪玲
右正本係照原本做成
如對本判決上訴，須於判決送達後二十日內，向本院提出上訴狀。
中　　　華　　　民　　　國　　九十一　　年　　　一　　　月　　二十九　　日
~B法院書記官　楊育民
